臺灣高等法院刑事裁定　　　　　　　　　　　　　　九十一年度交抗字第四四九號
　　抗　告　人
　　即受處分人
　　即　異議人　　甲○○
右抗告人因違反道路交通管理處罰條例案件，不服臺灣桃園地方法院中華民國九十一
年五月十日所為裁定（九十一年度交聲更（一）字第四號）提起抗告，本院裁定如左
：
    主  文
原裁定撤銷。
    理  由
一、本件抗告人即受處分人即異議人甲○○於民國（下同）九十年四月六日收受台北
    市政府警察局萬華分局交通分隊舉發違反交通管理事件通知單（北市警交大字第
    ＡＶ五三三０二三號），通知受處分人係於九十年四月六日上午九時三十分許，
    駕駛車號ＫＤ－０九０九號自用小客車，行經台北市○○○○道路處，在其車內
    裝設上開測速雷達感應器，為警當場攔停，並以受處分人有違反道路交通管理處
    罰條例第四十條第一項規定之行為，命受處分人須於九十年四月二十一日前至桃
    園監理站到案聽候裁決，逾期不到案，逕行裁決之。受處分人乃於九十年四月十
    七日持持該通知單至交通部公路局新竹區監理所桃園監理站，經該站人員諭知應
    罰鍰新臺幣一千二百元。受處分人於繳清罰鍰後之同年月三十日，向原審法院聲
    明異議。原審法院以受處分人既於應到案日前之九十年四月十七日即已自動繳納
    罰鍰，則依當時之違反道路交通管理事件統一裁罰標準及處理細則第五十八條第
    二項之規定，受處分人違反道路交通管理處罰條例第四十條第一項之案件即已結
    案，不得再提出異議，此時，負擔性之行政處分（按行政處分不限書面）即告確
    定，並經執行完畢，該項行政處分乃生公定力、形式與實質確定力，非惟行政處
    分相對人不得再加以爭執，原處分機關以外之其他行政機關或法院就該處分之作
    成、存在及規律內容亦應予接受，受其拘束（除非該處分具有重大且明白之瑕疵
    ，而可認為無效之處分，然本件之處分並無如無管轄權之機關任為處分或處分內
    容逾越法所授權之範圍等重大且明白之瑕疵）。本此，新修正而於九十年六月一
    日生效之違反道路交通管理事件統一裁罰標準及處理細則第五十八條第二項雖規
    定「依本細則第四十八條第一項辦理經繳納罰鍰結案後逾二十日不得再提出異議
    。」，然本件行政處分既已確定，受處分人即不得又於嗣後主張本院於審結本案
    前，該條項已然修正，而得依所謂「程序從新」之法理再行異議，受處分人於九
    十一年一月十四日之抗告理由引程序從新以為爭執，並無實益。又查，修正前之
    違反道路交通管理事件統一裁罰標準及處理細則第四十八條第一項既規定「違反
    道路交通管理事件，除本條例第十六條第五款外，行為人認為舉發之事實與違規
    情形相符者，得於接獲通知單後十五日內，親自或委託他人持該通知單，不經裁
    決自動向指定之處所，逕依各該條款罰鍰最低額繳納結案。」則受處分人於到案
    日前，持本件違規舉發通知單，不經裁決自動向指定之處所，逕依道路交通管理
    處罰條例第四十條第一項之罰鍰最低額繳納結案，此時，其自係「認為舉發之事
    實與違規情形相符者」，其前開抗告理由乃又以其並無認為舉發之事實與違規情
    形相符云云，自與前開明文規定相違，認抗告人之聲明異議不合法律上之程式，
    予以裁定駁回，固非無見。惟查本件受處分人固已於指定應到案日期前到案，並
    繳納罰鍰，惟其情形究屬違反道路交通管理事件統一裁罰標準及處理細則第四十
    八條第一項所規定「違反道路交通管理事件，行為人認為舉發之事實與違規情形
相符者，得於接獲通知單後，親自或委託他人持該通知單，不經裁決向指定之處
    所，逕依裁罰標準執行並繳納罰鍰結案。」之情形，或同細則第四十一條第一項
    所規定「本條例所定罰鍰之處罰事件已依限期到案，除有繼續調查必要外，其有
    下列情形之一者，得不經裁決逕依標準表期限內自動繳納之規定收繳罰鍰結案：
    一、行為人對舉發事實承認無訛者。二、行為人委託他人到案接受處罰者。」之
    情形，已非無研求餘地。又依同細則第四十一條第四項規定，處罰機關對於非屬
    第一項情形（即一、行為人對舉發事實承認無訛者。二、行為人委託他人到案接
    受處罰者。）之案件或行為人到案陳述不服舉發者，應使用違反道路交通管理事
    件裁決書裁決之，本件證人即桃園監理站之經辦員黃雅貞雖於原審訊問時證述：
    『（本件異議人有無繳交罰款？）九十年四月十七日異議人確有持紅單到監理站
    繳交罰款。』等語，惟抗告人一再辯稱：伊繳納罰鍰並非認為舉發之事實與違規
    情形相符等語，是受處分人於九十年四月十七日到案，並繳納罰鍰時，是否曾陳
    述不服舉發等情，事涉本件是否適用違反道路交通管理事件統一裁罰標準及處理
    細則第四十一條第一項或第四十八條第一項之自動繳納罰緩辦理結案之相關規定
    ，原審未究明前，遽予裁定，尚有未洽。本件抗告意旨指摘原裁定不當，尚非無
    據，應由本院將原裁定撤銷，由原法院更為適法之裁定。
據上論斷，應依道路交通事件處理辦法第二十六條、刑事訴訟法第四百十三條前段裁
定如主文。
中      華      民      國    九十一    年      六      月    二十八    日
                              臺灣高等法院刑事第十五庭
                                  審判長法  官  房  阿  生
                                        法  官  蔡  光  治
                                        法  官  雷  元  結
右正本證明與原本無異。
不得再抗告。
                                        書記官  汪  志  剛
中      華      民      國    九十一    年      七      月      二      日
